【裁判字號】    98,豐簡上,372
【裁判日期】    980608
【裁判案由】    妨害公務
【裁判全文】
臺灣臺中地方法院刑事判決           98年度豐簡上字第372號
上  訴  人  甲○○
即  被  告
上列上訴人因被告妨害公務案件，不服本院民國98年3月5日98年
度豐簡字第165號刑事簡易判決（檢察官聲請簡易判決處刑案號
：98年度偵字第1402號），提起上訴，本院管轄第二審合議庭判
決如下︰
    主    文
上訴駁回。
甲○○緩刑貳年，緩刑期內付保護管束，並向指定之公益團體、
地方自治團體或社區提供肆拾小時之義務勞務。
    犯罪事實及理由
一、本案經本院合議庭審理結果，認原審簡易判決之認事用法及
    量刑均無不當，應予維持，且引用原審簡易判決書及臺灣臺
    中地方法院檢察署檢察官起訴書之記載（如附件所示）。
二、上訴人即被告甲○○之上訴意旨略以：我沒有對警員吐口水
    ，我哪有那麼多口水；該處標示不清，被攔下來後，我當時
    還下跪，他還是開我單，且我哪有那麼多口水，警察執法不
    公，為何只攔下我云云，惟查：
（一）被告雖否認有對警員吐口水為侮辱公務員犯行云云，惟被
      告本件侮辱公務員犯行，業據被告於偵訊坦承不諱，其於
      偵訊先坦承：「我跟男性警察求，你警察執法不公，也應
      該放我走，‥‥我向該男性警察下跪，男性警察要讓我走
      ，但女性警察不放我走，所以我才吐口水」等語（偵卷第
      8頁），並於偵訊再坦稱：「（檢察官問：為何你要對乙
      ○○警員吐口水？）因為他執法不公平，所以我吐他口水
      ，我對他吐一次，我是對女性警員吐口水，因為是女性警
      員開我罰單」等語（偵卷第15頁），核與證人即警員乙○
      ○、陳盈延於偵訊具結證述被告在警員乙○○交付罰單後
      ，被告有朝乙○○吐口水等情相符，並有舉發違反道路交
      通管理事件通知單在卷可佐，是被告以朝警員乙○○吐口
      水方式為上揭侮辱公務員犯行，已堪認定，其於本院始翻
      異前詞，並非可採。原審判決因之為被告有罪之認定，其
      認事用法並無不當。
（二）再查，被告雖認因上揭案發地點之道路標示不清，其遭警
      員乙○○開立罰單舉發，而有不服云云，復又認為當時有
      對警員下跪，及警員執法不公，何以僅對其開單云云，惟
      被告倘對遭員警開立舉發違反道路交通管理事件通知單即
      罰單不服，或認員警執法不公，縱確有其事，亦應依道路
      交通管理事件之救濟途徑尋求救濟，不能因之當場對承辦
      警員吐口水為侮辱公務員之行為，其理甚明，是被告上開
      理由，均無礙被告本件侮辱公務員犯行之認定，被告猶執
      前詞，顯非可採，其上訴自無理由。
三、再查：
（一）又按關於刑之量定，係實體法上賦予法院得為自由裁量之
      事項，倘其未有逾越法律所規定之範圍，或濫用其權限，
      即不得任意指摘為違法（最高法院75年臺上字第7033號判
      例意旨參照）；再按刑罰之量定，固應審酌刑法第57條所
      列各款事由及一切情狀，為酌量輕重之標準，並非漫無限
      制，惟量刑輕重係屬事實審法院得依職權自由裁量之事項
      ，苟已斟酌刑法第57條各款所列情狀而未逾越法定刑度，
      不得遽指為違法；且在同一犯罪事實與情節，如別無其他
      加重或減輕之原因，下級審量定之刑，亦無過重或失輕之
      不當情形，則上級審法院對下級審法院之職權行使，原則
      上應予尊重（最高法院72年臺上字第6696號、75年臺上字
      第7033號判例及85年度臺上字第2446號判決意旨參照）。
      爰審酌被告犯罪之動機，其犯行之手段係朝執勤員警吐口
      水，暨考其犯後態度等一切情狀，認原審量處被告「拘役
      20日，如易科罰金，以新臺幣1千折算1日」，量刑上亦無
      違法不當。
（二）且查，被告於本院言詞辯論審理時，雖有答非所問之情形
      ，僅陳述自己對案發遭取締開單之不服理由、對警員就本
      案之執勤態度及查獲情形之不滿緣由、及自認遭受不公平
      待遇等節，惟均仍係針對本案非屬構成要件內容之案發前
      因及背景事項進行說明；再考被告於2次偵訊時，尚能針
      對自己對乙○○警員吐口水之構成要件事實陳明在卷，已
      如前述，又其於本院準備程序，雖亦一再陳述，對人生及
      案發當時情形有諸多自認委屈之處，惟對檢察官聲請簡易
      判決處刑之被訴侮辱公務員犯行部分，尚能辯稱「我不知
      道我犯什麼罪，我認為我沒有罪，我沒有對警員吐口水」
      云云，顯見其事實上知悉本院詢問之問題內容，及本件遭
      追訴之犯罪事實，亦能自行進行答辯，尚難認其有因精神
      障礙或其他心智缺陷，致不能辨識其行為違法或欠缺依其
      辨識而行為之能力，亦難認其行為時有因精神障礙或其他
      心智缺陷，致其辨識行為違法或依其辨識而行為之能力顯
      著減低之情形，併此敘明。
四、從而，原審簡易判決認事用法及量刑均屬妥適，上訴人上訴
    意旨，指摘原判決不當，顯不足採，本件上訴為無理由，應
    予駁回。
五、末查，被告甲○○前並無因故意犯罪受有期徒刑以上刑之宣
    告，此有臺灣高等法院被告前案紀錄表及臺灣臺中地方法院
    檢察署刑案資料查註紀錄表各1份附卷可稽，其因本件犯行
    ，雖未與被害人和解，惟考被告年近60，生活困頓，經濟拮
    据，且謀生不易，原審量處刑度雖屬適當，惟對被告而言，
    如獲准易科罰金，仍須繳納國庫新臺幣2萬元，金額非小，
    負擔甚重，再被告本件係屬初犯，其經此教訓，應已得有相
    當之警惕，日後應無再犯之虞，故前開宣告之刑，以暫不執
    行為適當，爰併予宣告緩刑2年，緩刑期內付保護管束，並
    知應向指定之公益團體、地方自治團體或社區提供40小時之
    義務勞務，以啟自新。
據上論斷，應依刑事訴訟法第455條之1第1項、第3項、第368條
、第373條，刑法第74條第1項第1款、第2項第5款、第93條第1項
，判決如主文。
中    華    民    國    98    年    6     月    8     日
                  刑事第八庭    審判長法  官  黃家慧
                                      法  官  黃賢婷
                                      法  官  黃炫中
本件不得上訴。
上正本證明與原本無異。
                                      書記官  陳靖騰
中    華    民    國    98    年    6     月    8     日


司法院資訊處製作；財團法人民間司法改革基金會備份。
